臺灣橋頭地方法院民事裁定
108年度消債更字第116號
聲請人即債  鄭幸枝  
務人                  
上列當事人因消費者債務清理事件聲請更生，本院裁定如下：
    主  文
聲請人鄭幸枝自民國一百零九年二月二十日下午四時起開始更生
程序。
命司法事務官進行本件更生程序。
    理  由
一、聲請意旨略以：聲請人即債務人鄭幸枝前向金融機構辦理消
    費借貸、信用卡契約等，致積欠無擔保債務計新臺幣（下同
    ）3,932,226元，因無法清償債務，乃於民國107年3月間向
    最大債權金融機構國泰世華商業銀行股份有限公司（下稱國
    泰世華銀行）申請前置協商，惟於107年4月25日前置協商不
    成立，因聲請人有不能清償債務或有不能清償之虞，復未經
    法院裁定開始清算程序或宣告破產，爰依法聲請准予裁定更
    生等語。
二、按「債務人不能清償債務或有不能清償之虞者，得依本條例
    所定更生或清算程序，清理其債務。」消費者債務清理條例
    第3條（下稱消債條例）定有明文。衡以消費者與金融機構
    間債之關係之發生，係依契約自由原則及相互間之信賴為基
    礎，此為社會經濟活動得以維繫及發展之重要支柱，債務人
    經濟窘迫，固不應任其自生自滅，債權人一方之利益，仍不
    能因之摒棄不顧。是債務人於協商程序中，自應本於個人實
    際財產及收支狀況，依最大誠信原則，商討解決方案。如終
    究不能成立協商，於聲請更生或清算時，法院審酌上開條文
    所謂「不能清償或有不能清償之虞」，自宜綜衡債務人全部
    收支、信用及財產狀況，評估是否因負擔債務，而不能維持
    最基本之生活條件；所陳報之各項花費，是否確屬必要性之
    支出；如曾有協商方案，其條件是否已無法兼顧個人生活之
    基本需求等情，為其判斷之準據。
三、經查：
  ㈠聲請人前向各金融機構辦理消費貸款、信用卡契約等致現至
    少積欠無擔保債務3,932,226元（含資產管理公司債務1,814
    ,308元），前即因無法清償債務，而於107年3月間向最大債
    權金融機構國泰世華銀行申請前置協商，惟於107年4月25日
    前置協商不成立等情，有債權人清冊、財團法人金融聯合徵
    信中心前置協商專用債權人清冊、信用報告等在卷可稽（見
    本院卷第122至128頁、第130至136頁），堪信為真實。
  ㈡聲請人現任職於長山育樂有限公司，自陳每月薪資29,497元
    ，而依107年7月至108年6月之薪資計算明細所示，此期間薪
    資總額為393,710元，核每月平均薪資32,809元，且現勞保
    投保於職業工會，107年申報所得為371,580元，核每月平均
    所得30,965元，名下僅國泰人壽保險解約金34,634元等情，
    有財產及收入狀況說明書、綜合所得稅各類所得資料清單暨
    國稅局財產歸屬資料清單、勞工保險被保險人投保資料表、
    薪資計算明細、約聘服務契約書、薪資轉帳存摺、勞健保收
    費表、國泰人壽保險股份有限公司108年7月18日國壽字第10
    80071011號函等件附卷可稽（見本院卷第4至6頁、第18至21
    頁、第48頁、第63至64頁、第70至81頁）。則查無聲請人有
    其他收入來源，佐以聲請人已提出薪資計算明細，則聲請人
    主張收入來源，應全非虛罔，是以薪資計算明細所示每月平
    均薪資32,809元作為核算其現在償債能力之基礎，應能反映
    真實收入狀況。
  ㈢至支出部分，聲請人主張需扶養母親，每月支出扶養費7,000
    元；按直系血親相互間，互負扶養之義務，民法第1114條第
    1款定有明文。查聲請人母親鄭劉○○，於107年度未有任何所
    得，名下僅有2筆供其等居住土地及1輛汽車，且每月領有國
    民年金4,399元等情，有戶籍謄本、綜合所得稅各類所得資
    料清單暨國稅局財產歸屬資料清單等附卷可證（見本院卷第
    41頁、第82至84頁），扶養費用部分，參照消債條例第64條
    之2、民法第1118、1119條規定，其負扶養義務之程度，亦
    應考量其目前身負債務之窘境，所負擔之扶養義務能力，自
    非比一般，在無其他更為詳實之資料可供佐證之情形下，故
    本院認定以109年度高雄市每人每月最低生活費標準之1.2倍
    即15,719元為標準，則扣除所領年金後與1名手足分擔，每
    月應支出之扶養費應以5,660元【計算式：（15,719－4,399
    ）÷2＝5,660】為度，聲請人就此主張7,000元，應屬過高。
    至聲請人個人日常生活必要費用部分，審酌聲請人負債之現
    況，基於社會經濟活動之互賴及誠信，該日常生活所需費用
    ，自應節制開支，不得有超越一般人最低生活標準之享受，
    否則反失衡平，本院依消債條例第64條之2，參酌衛福部社
    會司所公告歷年最低生活費標準，108年度高雄市最低生活
    費標準13,099元之1.2倍為15,719元，則聲請人每月最低生
    活費除有特殊情形並有證據證明者外，自宜以此為度，始得
    認係必要支出。而聲請人稱每月個人必要生活費為16,255元
    ，尚高於上開標準15,719元，且未釋明其必要性，本院以上
    開標準15,719元列計，較為可採。。
  ㈣綜上所述，以聲請人現每月之收入32,809元為其償債能力基
    準，扣除其每月個人必要生活費用15,719元、扶養費5,660
    元後僅餘11,430元，而聲請人目前負債總額3,932,226元，
    扣除名下保險解約金後，債務餘額為3,897,592元，以上開
    餘額按月攤還結果，約28年餘期間始能清償完畢，堪認聲請
    人確有不能清償債務或有不能清償之虞之情事。從而，聲請
    人主張已不能清償債務，聲請本院准予更生，依所舉事證及
    本院調查結果，即無不合。
四、末按「法院開始更生程序之裁定，應載明其年、月、日、時
    ，並即時發生效力。」、「法院裁定開始更生或清算程序後
    ，得命司法事務官進行更生或清算程序，必要時得選任律師
    、會計師或其他適當之自然人或法人一人為監督人或管理人
    。」消費者債務清理條例第45條第1 項、第16條第1 項分別
    定有明文。本件聲請人其目前收入及財產狀況，不能履行債
    務，依聲請人其目前收入及財產狀況，未償之債務亦屬不能
    清償，有如上述。此外，復查無聲請人有消費者債務清理條
    例第46條各款所定駁回更生聲請等事由，從而，聲請人聲請
    更生，洵屬有據，應予准許，爰命司法事務官進行本件更生
    程序。
五、依消費者債務清理條例第11條第1 項、第45條第1 項、第16
    條第1 項，裁定如主文。
中　　華　　民　　國　 109　　年　　2 　　月　　20　　日
              　　民事庭　法　官　李姝蒓
以上正本係照原本作成。
本裁定已於109年2月20日下午4時公告。
本裁定不得抗告。
中　　華　　民　　國　 109　　年　　2 　　月　　20　　日
  　                      書記官　郭南宏